臺北高等行政法院判決　　　　　　　　　　　　　　九十二年度訴更一字第八五號
　　　　　　　　　　　　　　　.
　　原　　　告　財團法人中華營建基金會
　　代　表　人　甲○○會長）.
　　訴訟代理人　楊俊元律師
　　　　　　　　丙○○
　　被　　　告　台北市政府工務局
　　代　表　人　陳威仁（局長）
　　訴訟代理人　王棟樑律師
右當事人間因建築法事件，原告不服台北市政府中華民國八十九年十一月二十八日府
訴字第八九一０八九四七００號訴願決定，提起行政訴訟，判決後原告不服，提起上
訴，經最高行政法院發回更審。本院更為判決如左：
　　主  文
原告之訴駁回。
第一審及發回前上訴審訴訟費用由原告負擔。
　　事  實
一、事實概要：原告受中華醫院委託辦理該醫院所在台北市○○區○○路二段二０二
    號地下一樓至地上六樓建築物八十八年度公共安全檢查簽證，嗣經被告派員複查
    結果，發現簽證內容有「內部裝修材料」、「防火區劃防火門窗」等項與該醫院
    現況不符，涉有簽證不實情事，乃依建築法第九十一條第四項規定，以八十九年
    七月十七日北市工建字第八九三一七九四０００號書函處原告罰鍰新臺幣（下同
    ）六萬元。原告不服，提起訴願，經決定駁回後，提起行政訴訟，經本院九十年
    度訴字第二六０號判決駁回其訴，原告不服，提起上訴，經最高行政法院九十二
    度判字第九四九號判決廢棄原判決，發回本院更為審理。
二、兩造聲明：
　　(一)原告聲明：訴願決定、原處分均撤銷。
　　(二)被告聲明：駁回原告之訴。
三、兩造之爭點：原告有無簽證不實及可歸責事由？
    (一)原告主張之理由：
      1.系爭建物之「直通樓梯」符合「舊有建築物防火避難設施及消防設備改善辦
        法」 (下稱舊建物改善辦法)第十三條第一項規定，被告所稱「部分梯間防
        火門無自動關閉器」及「梯間有一處無防火門」等全非事實：
        (1)系爭建物係於六十一年四月十二日領有六十一使字第四二九號使用執照，
          依當時建築法令，系爭建物於直通樓梯並無須裝設防火門，亦有「使用執
          照竣工圖」可證。是被告執原告無須檢查之系爭建物「直通樓梯」防火門
          指摘原告簽證不實，顯然違背法令規定。況實際上系爭建物確有自行於中
          間之直通樓梯裝設防火門，且直通樓梯均為防火構造，內部並以不燃材料
          裝修，完全符合舊建物改善辦法第六條及第十三條第一項等規定，故被告
          之指摘亦與事實不符。
        (2)建築技術規則有關「防火區劃」之規定，係於六十三年間始公布實施，於
          此之前，建築法令中並無任何所謂防火區劃之規定。經查，系爭建物於六
          十一年四月十二日領得使用執照，所適用者應係三十四年二月二十六日公
          布施行之建築技術規則，故系爭建物之直通樓梯依法絕無因防火區劃而有
          須裝設防火門之可能。故被告誤用現行建築技術規則七十七條防火區劃之
          規定，混淆直通樓梯與安全梯之分野，認系爭直通樓梯為防火區劃須裝設
          防火門，即有違誤。
      2.系爭建物之頂樓違建，依法不在公共安全檢查簽證之範圍內：
        (1)查依被告八十九年五月十七日北市工建字第八九三一二二六八００號函檢
          送之「研商建築物公共安全檢查相關執行疑義會議結論」提案九所示，其
          針對公安檢查項目所討論之對象有二，一為「依法應設置屋頂避難平台之
          建築物」，另一為「非法令規定應設置避難平台之建築物」，而系爭建物
          乃屬「非法令規定應設置避難平台之建築物」，則依該決議後段規定：「
          至非法令規定應設置避難平台之建築物，其公共安全檢查申報得免檢討」
          ，顯然系爭建物之頂樓違建，並不在原告辦理檢查簽證之範圍內。
        (2)再依被告於辯論意旨狀所提出之內政部九十內營字第九０六七三一一號函
          意旨：舊有合法建築物附建違建者，原先合法領得使用執照部分，應依
          同法第七十七條第三項規定辦理。受委託辦理檢查簽證之專業機構或人
          員於申報書備註該建築物之違建範圍。違建部分應由縣市主管建築機關
          另依違章建築處理程序辦理，亦得肯認原告所負擔之義務乃為於申報書備
          註該建築物之違建範圍，至於系爭建物之頂樓違建處理，乃身為主管建築
          機關（即被告）之職責。故被告所爭執之通往系爭建物頂樓違建之出入口
          乙點，該出入口乃屬頂樓違建之一部分，依上開台北市政府及內政部函釋
          ，原告皆無須檢查，只須於申報時，將其標示註明即可。
      3.系爭建物之廚房進口已裝置有防火門，而其另一側係辦公室、休息室及庫房
        等，且均裝有鐵門，已形成一防火區劃，被告憑空指稱系爭建物廚房部分無
        防火門或以木門替之，委無足取。又依建築技術規則建築設計施工編第八十
        六條第三款規定，所謂廚房應以防火區劃分隔之規定，係指餐飲業之廚房，
        而本件之廚房，係屬醫院自用之廚房，且廚房內並無餐廳，更無對外營業，
        自無上開規定之適用。
      4.有關系爭建物之天花板及牆面裝修材料，原告之檢查簽證完全符合相關法令
        規定，並無任何不法：
        (1)原告係於八十八年十二月間受委託辦理系爭建物八十八年公共安全檢查簽
          證，當時系爭建物並未有進行任何內部整修施工，其天花板及牆面裝修材
          質在外觀上皆係防火材質，而原告亦已盡檢查實務之能事，以手指及拳頭
          敲擊天花板及牆面，發現確屬防火材料無誤，並依台北市政府工務局建築
          管理處訂定之「建築物公共安全檢查簽證及申報業務審查及複查執行原則
          」規定，要求中華醫院提出「經濟部商品檢驗局之輸入檢驗合格證書」，
          核已符合被告北市工建字第八九三０八九二一００號函「研商建築物公共
          安全檢查相關執行疑義會議結論」提案七之決議意旨，自無任何違反法令
          之處。
        (2)遍查被告指摘系爭建物「部分天花板及牆面裝修材料不符」，其所憑之唯
          一證據僅有在原告辦理檢查簽證後十一個多月所補拍之照片，該事後補拍
          之照片所呈現之情況，與原告辦理檢查簽證時之情況完全不同，自不可依
          該事後補拍之照片據以指摘原告檢查簽證不實，而應以原告辦理檢查簽證
          時之情況為判斷依據。另被告所指頂樓天花板之材料不符部分，該頂樓係
          屬加建部分，依前所述，該頂樓違建既屬免檢討之建物，原告以其內部裝
          修指摘原告簽證不實，亦無理由。
        (3)再查，原告係於八十八年十二月間受委託辦理系爭建物八十八年公共安全
          檢查簽證，其後系爭建物於八十九年六月二十六日至十月一日對系爭建物
          進行內部整修施工，建管處則係於八十九年六月二十八日派員複查，是時
          因系爭建物進行內部整修施工，方將原天花板拆除，故建管處之複查人員
          才能發現有少部分木板材質；從而，原告受託辦理系爭建築物公共安全檢
          查簽證時，確係有檢查實務上無法辨認室內裝修材料是否符合規定之情形
          ，被告隱匿上開不同時間點之不同事實，逕稱「系爭建物天花板以『肉眼
          』即可逕判為木板材質構造」等語，顯非事實。
      5.又查，台北市政府工務局建築管理處均排訂有複查日程表，且依上開複查日
        程表，通知專業檢查人或機構到場配合辦理，此已行之多年，為各專業檢查
        人或機構所知之事實。基上，被告於辦理系爭建物之複查時，自應通知原告
        之簽證檢查人到場配合辦理，以釐清事實，詎料，被告於辦理系爭建物複查
        及會勘時皆未依法定合理之時間通知原告到場配合辦理以釐清事實，顯然違
        反「建築物公共安全檢查簽證及申報業務審查及複查執行原則」。復觀諸被
        告所提之會勘記錄表文字內容及照片，兩者間並無明確之關聯性，且系爭建
        物之業主根本未確認照片內容，是被告再三以所謂會勘記錄表為據，實屬無
        稽。況有關系爭建物之護理站為開放式空間乙事，原告業已提出系爭建物原
        核准圖、二至五樓門廳之相片為證，此乃不爭之事實，豈有因被告事後私下
        所補拍之照片所改變之理。
      6.末查，證人乙○○為被告之員工，其證詞自有利於被告。且先前所為不利於
        原告之指摘，已有多處證實並非事實。況其於本訴中雖以主管機關之身份出
        庭作證，然對於本件訴訟所涉及之諸多法律疑義，非但無法提供合理之解釋
        ，甚且答以不知等語，故其陳述實無價值可言，充其量僅能當作被告答辯之
        一部分，絕無所謂證人證詞或主管機關解釋法令之價值。
  　(二)被告主張之理由：
      1.依舊建物改善辦法」第九條第一項規定，有關內部牆面及天花板之裝修材料
        應使用不燃材料、耐火板或耐燃材料。系爭建物之天花板竟以木板架設，上
        覆以紙質壁紙，均與前揭規定不符。且木頭材質縱有壁紙包覆，其敲擊聲亦
        與耐火板等材質之敲擊聲不同。原告為專業鑑定機構，不應諉為不知。又一
        般建築物裝設天花板，因其內有管線鋪設，故均有預留一活動孔，以利日後
        管線維修。原告為專業代檢機構不可能不知，亦即只要掀開天花板預留活動
        孔即可知天花板之裝修材料為何？查系爭建物亦設有活動孔。原告於簽證檢
        查時，只要掀開該天花板活動孔蓋，即可查知天花板裝修材料為何？而本件
        天花板裝修材料違反建築法第七十七條之二及建築技術規則建築設計施工編
        第八十八條規定，應為不合格。惟原告竟簽證為合格，不但罔顧公共安全且
        違反法律授權其專業簽證之責。
      2.按有關合法建物附屬違建應否申報檢查，依主管機關內政部九十內營字第九
        ０六七三一一號函，說明三：「關於違章建築物申報建築物公共安全檢查之
        受理及後續處理乙節，違章建築物概可分為兩種…………。至上開建築物依
        建築物公共安全檢查簽證及申報辦法之檢查項目，如有不合規定者，仍依本
        部八十六年九月八日台八六內營字第八六八一六二七號函規定，由申報人提
        具改善計畫申報，如於核定改善期限內仍未改善完畢，則依建築法第九十一
        條規定辦理。」查系爭建物之頂樓違建仍應依法申報檢查，應甚顯然。又有
        關建築物公共安全檢查簽證及申報業務審查及複查執行原則，係被告內部承
        辦人員之作業參考，應不得做為原告簽證不實免責之依據。況且，依該執行
        原則肆之一第三款「申報案件之複查可通知簽證檢查人配合辦理……。」並
        非必通知檢查人。
      3.原告所提「中華醫院八十九年七月七日華克字第一０六號函」雖於其說明欄
        謂「本消防改善施工期間八十九年六月二十六日至八十九年十月一日」惟其
        承辦人簽呈日期為七月六日發文日期為八十九年七月七日。而被告所屬公務
        員係於八十九年六月二十八日前去檢查。顯係中華醫院因經被告檢查不合格
        始有提出施工報備。其所謂施工改善期間自八十九年六月二十六日起，顯係
        虛構，此亦可從其承辦人簽辦及發回日期可知。況且，依上揭中華醫院函說
        明一「為配合全民健保，提高醫療品質，中華醫院逐棟層施工改善隔間及設
        備，施工項目包括消防設備更新。增設：……4.防火建築材料牆面隔間及天
        花板，符合法令規定設置標準，…。」足見，中華醫院於原告簽證檢查當時
        之牆面隔間及天花板並未使用防火建築材料，與被告所屬公務員於八十九年
        六月二十八日檢查之不合格項目「部分天花板及牆面裝修材質不符」相符，
        兩個檢查時間現場並無改變，怎可能被告能發現不符，而原告不能？
      4.依被告建築管理處八十九年十一月十七日會勘紀錄表之會勘結果記載可知：
        (1)從以上會勘紀錄該醫院改善工程均在八十九年七月以後，不可能如原告所
        指其簽證與被告複查之現場狀況不符之情事。(2)安全防火門未裝設自動關閉
        器之缺失一望即知，被告二次檢查均未完全改善，足證原告確有簽證不實。
        (3)上揭會勘紀錄並經業主簽名屬實，且有所附未改善部分之照片，應可證明
        原告確有簽證不實情事，原告謂被告補拍照時，現場已完全破壞云云，應非
        事實。又按依舊建物改善辦法第九條規定「內部牆面及天花板之裝修材料應
        依建築技術規則建築設計施工編第八十八條規定使用不燃材料、耐火材料或
        耐燃材料。」查系爭大樓之部分天花板及牆面裝修材料於被告公務員八十九
        年六月二十八日至現場勘驗時確係以易燃材質裝設。此有申報書之記載及「
        被告建築管理處會勘紀錄表」所附照片可稽，均可證明系爭大樓確有違法裝
        置之情事，原處分應無不法。
      5.系爭建物頂層梯間四壁原皆為ＲＣ牆，此可從使用執照平面圖「RC WALL」
        標示可知。系爭建物既將原有ＲＣ牆面打掉，裝設出入門，該出入門即應具
        有原ＲＣ牆之防火效能。況且，該出入門係事後加裝，而非使用執照核准時
        即有之構造，自應符合現有建築技術規則之規定。舊有建築物防火避難設施
        及消防設備改善辦法第七條規定：「舊有建築物改善防火避難設施或消防設
        備時，不得破壞原有結構之安全……。」系爭建物破壞ＲＣ牆加裝出入防火
        門，即應符合防火區劃之規定，應有自動關閉器，以免牆面開啟影響防火效
        能。又系爭建物若無防火區劃之適用，何以原告於本件簽證時，於「防火區
        劃」一欄均填載「無拆除或損壞」及「合格」？足見原告所稱系爭建物無防
        火區劃之適用，應無理由，益見系爭建物頂樓防火門未裝置自動關閉器確有
        違規。
　　理  由
一、按「供公眾使用之建築物，應由建築物所有權人、使用人定期委託中央主管建築
    機關認可之專業機構或人員檢查簽證，其檢查簽證結果應向當地主管建築機關申
    報。……」「第三項之檢查簽證事項、檢查期間、申報方式及施行日期，由內政
    部定之。」「專業機構或人員檢查簽證內容不實者，處新臺幣六萬元以上三十萬
    元以下罰鍰，並移送各該主管機關依法懲處。」建築法第七十七條第三項、第五
    項及第九十一條第四項分別定有明文。又「人民違反法律上之義務而應受行政罰
    之行為，法律無特別規定峙，雖不以出於故意為必要，仍須以過失為其責任條件
    。但應受行政罰之行為，僅須違反禁止規定或作為義務，而不以發生損害或危險
    為其要件者，推定為有過失，於行為人不能舉證證明自己無過失時，即應受處罰
    。」亦經大法官釋字第二七五號解釋在案。
二、本件原告受中華醫院委託辦理其坐落台北市○○區○○路二段二○二號地下一樓
    至地上六樓建築物八十八年度公共安全檢查簽證，經檢查一切合格簽證完成並申
    報在案。嗣被告於八十九年六月二十八日派員複檢結果，以發現該建築物之直通
    樓梯之梯間有一處無防火門、頂樓梯間部分之防火門無自動關閉器、廚房部分無
    防火門及建築內部部分天花板及牆面裝修之材料不符，在檢查項目中之「內部裝
    修材料」、「防火區劃防火門窗」等項應為不合格，因認原告有檢查簽證內容不
    實情事，依建築法第九十一條第四項規定，以八十九年七月十七日北市工建字第
    八九三一七九四０００號書函處原告罰鍰六萬元等情，有建築物防火避難設施與
    設備安全檢查申報書、建築物防火避難設施與設備安全檢 (複)查報告書及被告
    前開函附卷可稽，堪信為真正。
三、原告不服循序提起行政訴訟，主張：中華醫院所有前開建物為六十一年間之舊有
    建物，其原設直通頂樓樓梯為防火構造，內部並以不燃材料裝修，依當時建築法
    規及舊有建物改善辦法規定，該直通樓梯並非安全梯，本無須設防火門，且其頂
    樓非屬法定之避難平台，並無防火區劃之適用，亦無須設自動關閉器；又原告檢
    查時，前開建物內部所有天花板及牆面裝修材料，在外觀上皆係防火材質，嗣雖
    因中華醫院整修內部，將原天花板表面拆除，複查人員始得發現天花板內層有少
    部分木板材質，惟原告已盡檢查能事，並要求中華醫院提具材料合格證明，亦無
    疏誤。另該建物之廚房非餐飲業所用，本無須防火區劃，況該廚房確裝有防火門
    而形成一防火區劃，也無不合，被告指稱原告簽證之內容不實，顯有違誤等語。
四、經查：
    (一)本件複檢程序部分：
      按建築物公共安全檢查簽證及申報業務審查及複查執行原則，乃被告本於地方
      主管機關職權，就執行首揭建築法第七十七條第三項所定辦理建築物公共安全
      檢查簽證之必要，而頒訂之執行原則，俾所屬公務員執行職權之依據，自得予
      以適用。又依該執行原則肆之一第三款規定：「申報案件之複查可通知簽證檢
      查人配合辦理，如發現簽證內容與現況不符時，究係簽證不實或業者擅自變更
      ，請兩造自行釐清。」是被告所屬承辦人員辦理建築物公共安全檢查簽證申報
      之複查時，自得依職權或實際情形，斟酌是否通知簽證檢查人到場配合辦理，
      且建築法亦未定有主管機關複查時，應通知檢查人到場之明文，是以，原告訴
      稱被告複查時，未於合理之期間通知原告之檢查人到場會同辦理，其複查程序
      於法有違，顯有誤解，核先敘明。
    (二)關於內部裝修材料不符部分：
      1.按舊有建物改善辦法第二條、第六條規定：「本辦法適用之舊有建築物，係
        指中華民國七十三年十一月七日本法修正公布施行前興建完成之建築物。」
        「舊有建築物依其使用分類應改善之項目及內容如附表。」依同辦法附表規
        定：醫院之使用分類為Ｆ類第一組，其室內裝修應依現行法令規定辦理改善
        防火避難設施。又醫院內部裝修材料應使用耐燃材料，且所稱內部裝修係指
        固著於建築結構如天花板、牆面部分之施作者，亦為建築技術規則第八十八
        條所明定。本件受檢查之中華醫院為六十一年間完成之舊有建築物，此有該
        建築物之使用執照竣工圖附卷可稽，原告就該棟建物為公共安全檢查時，自
        應檢查該建築物是否已依前開辦法改善其防火避難設施及消防設備甚明。
      2.查原告主張其於八十八年十二月間檢查時，中華醫院之天花板及牆面之施作
        確係防火材質，其亦要求中華醫院出具料合格證明即「經濟部商品檢驗局之
        輸入檢驗合格證書」等情，固提出其檢查時拍攝之現場照片為證。惟經被告
        派員於八十九年六月二十八日進行複檢時，發現該棟四、五樓護理站有部分
        房間 (依其陳設應係供置物或儲藏之用)之天花板以木板裝修，非耐燃材料
        等情，此有前開建築物防火避難設施與設備安全檢 (複)查報告書、被告於
        八十九年十一月十七日至現場會勘拍攝之照片五幀及會勘紀錄表附卷可稽，
        並經中華醫院之現場負責人即該醫院之行政室主任謝開澄在該會勘紀錄表簽
        名確認無訛，復觀諸前開四、五樓護理站部分之天花板照片，雖有部分天花
        板因整修而拆卸，然仍留存大部分之天花板原貌，且該天花板面僅塗有白色
        油漆，未加任何裝潢，檢查時，若以目視及手指加以敲擊，應可確認為木板
        裝修而非防火料材料屬實，原告為專業之檢查機構，檢查時竟未發現醫院此
        部分之內部裝修材料非屬防火材料，仍於前開申報表內為合格之記載，縱非
        故意，亦難謂無過失。原告辯稱該天花板因整修而拆除，並非其檢查時之原
        貌，其檢查時無從發現上情，並非故意檢查不實，不應予以處罰云云，尚不
        足採。再查，中華醫院之四、五樓雖供護理站使用，仍須設有部分空間供堆
        放醫療物品或雜物 (如茶水間、置物間及儲藏室 )，此亦為一般醫院之經常
        設施，而原告提出之前開照片為四、五樓護理站之通道及公共空間之現場照
        片，核與被告拍攝之前開房間並非同一地點，且依前揭舊有建築物改善辦法
        之規定，中華醫院之內部裝修材料全部都應使用耐燃材料，不論其是否供公
        眾使用或作貯藏室使用，原告執被告提出之前開照片為事後拍攝，且該照片
        所示之房間內部堆置雜物，而否認其為該棟建築物四、五樓護理站之照片云
        云，亦無足取。
      3.次按，建築技術規則第九十九條規定，建築物在五層以上之樓層供建築物使
        用類組Ａ－１、Ｂ－１及Ｂ－２組使用者，始應設置具有戶外安全梯或特別
        安全梯通達之屋頂避難平臺。又「公共安全檢查涉及屋頂避難平台違建者，
        得比照變更使用執照方式辦理，即該違建係屬申報人自行加蓋使用者，應提
        列於改善計畫中限期改善；非申報人之所為者，毋須提列改善計畫，惟應詳
        實檢查標註 (繪製屋頂平面簡圖並標示面積)。至非法令規定應設置避難平
        台之建築物，其公共安全檢查申報得免檢討。」亦有被告八十九年五月十七
        日北市工建字第八九三一二二六八００號函附「研商建築物公共安全檢查相
        關執行疑義會議結論」提案九之決議可資參照。經查，中華醫院之使用分類
        為Ｆ類一組，其核准使用執照之範圍為地下一樓及地上六樓之建築物，其目
        前使用之第七層樓係於頂樓增建之違章建築，並經被告於八十四年五月四日
         勘查認定已構成違建必須拆除等情，有該建物之使用執照竣工圖及被告八
        十四年五月十九日北市工建字第二六九二九號函附卷可稽，並為兩造所不
        爭，故依前揭說明，中華醫院既非前揭建築技術規則所定應設置屋頂難平台
        之建築物，其前開頂樓違建本無須列入公共安全檢查項目，原告辦理本件中
        華醫院八十八年度公共安全檢查時，亦於申報書內就該違建製作紀錄簡圖並
        標示面積，核已符合前揭規定及被告前揭決議意旨，被告執該頂樓內部之天
        花板為木板，非防火材料，認原告有檢查不實情事，尚非有據。至被告雖另
        以內政部九十年十一月二十日台九十內營字第九０六七三一一號函釋意旨，
        辯稱前開頂樓違建仍屬應申報檢查之範圍云云，惟查前揭函釋內容略謂：「
        …違章建築物概可分為兩種，一種為舊有合法建築物附建違建…按建築法第
        七十七條第一項規定…其原先合法領得使用執照部分，仍應依同法第七十七
        條第三項規定辦理，爰仍應受理其申報，受委託辦理檢查簽證之專業機構或
        人員於申報書備註該建築物之違建範圍，由縣市主管建築機關另依違章建築
        處理程序辦理。至整棟建築物均屬違建者，則不予受理其申報建築物公共安
        全檢查，由直轄市、縣 (市)政府加強列管拆除。」等語，亦釋示如屬合法
        建築物附建違建者，原先合法領得使用執照部分，應依法辦理公共安全檢查
        ，檢查人員並應於申報書備註該建築物之違建範圍，由縣市主管建築機關另
        依違章建築處理程序辦理，至整棟建築物均屬違建者，本屬應全部拆除而不
        得供使用者，自無須辦理公共安全檢查，核與被告前揭決議意旨相符，原告
        所為前開檢查程序，亦未違反內政部前開函釋原則，被告執前開函釋主張原
        告就前開頂樓違建部分亦應辦理公共安全檢查，並以該頂樓內部裝修未使用
        防火材質，認原告此部分亦屬檢查不實云云，亦有未洽。
      4.復查，被告雖另以中華醫院之部分安全梯上方之牆面及五樓護理站走道之天
        花板均為木板裝修，非防火材質，認原告就該部分亦有檢查不實等情。惟觀
        諸被告於八十九年十一月十七日至現場拍攝之前開安全梯及走道照片所示，
        上開安全梯原有之牆面及走道天花板均因重新整修而拆除，僅能看到原有裝
        修前之內部管線及原始牆面，尚難僅憑上開照片辨識原有牆面及天花板係以
        木板裝修，再參諸原告所提其檢查時所拍攝之五樓通道及安全梯照片，其天
        花板及牆面裝修確屬不燃材質，並有中華醫院出具料合格證明即「經濟部商
        品檢驗局之輸入檢驗合格證書」附卷可稽，原告訴稱其檢查時，五樓走道之
        天花板及安全梯上方之牆面施作均為防火材質，中華醫院事後因整修拆除天
        花板後之內牆有無其他木板施作，非其檢查時所能得知等情，尚非無稽。被
        告複檢時既未拍照，事後稽查時所拍之前開之照片，因原有裝修之牆面及天
        花板業經拆除，亦無從證明該部分確有裝修材質不符之情事，自難認原告就
        前開五樓走道天花板及部分安全梯上方牆面之裝修材料與法令規定不符，而
        有檢查不實之情事。
    (三)關於防火區劃防火門窗部分：
      1.按建築技術規則第七十六條、九十七條及第九十九條規定：按通往依建築技
        術規則第九十九條所定使用分類Ａ－１、Ｂ－１及Ｂ－２組之建築物應設置
        屋頂避難平台，始須設置特別安全梯通往該避難平台，且安全梯出入口應裝
        設防火門及自動關閉器安全車安全梯之出入應設安全門，為建築技術規則第
        七十六條、九十七條第三款第三目及第九十九條所明定。又依舊有建物改善
        辦法第十三條第二款第一目規定：舊有建物增設之直通樓梯除淨寬度為九十
        公分以上外，應為安全梯。是直通樓梯須屬通往屋頂避難平台之安全梯性質
        或舊有建物增設之直通樓梯，始須依前揭七十六條規定，於其入出口裝設防
        火門或自動避難器甚明。
      2.經查，中華醫院之中間直通樓梯為該建築物原有而非增設之直通樓梯，此有
        前開卷附使用執照竣工圖可稽，並為兩造所不爭，而中華醫院之使用分類為
        Ｆ類第一組，尚非前揭建築技術規則第九十九條所定應設置之屋頂避難平台
        之建築物，則其原有之前開中間直通樓梯，既非屬安全梯性質，亦非增設之
        直通樓梯，依法其出入口自無須設置防火門及自動避難器，且證人即被告所
        屬實施本件八十八年公共安全檢查複檢之乙○○亦到庭證稱：前開中間直通
        樓梯依原核准使用執照即非供安全梯使用，無須設防火門，原複檢紀錄所載
        不合格有關梯間有一處未設防火門部分，應屬合格等語明確在卷 (見本院九
        十三年一月十二日準備程序筆錄)，故被告誤認中華醫院之頂樓為避難層，
        並以前開直通樓梯通達該避難層，應屬安全梯性質，遽認原告檢查時未就該
        樓梯之部分梯間未設防火門及其通往頂樓之防火門未設自動關器部分簽註不
        合格，涉有檢查簽證不實云云，即非有據。又查，被告於更審前及訴願中，
        均以中華醫院之頂樓為避難層，前開中間直通樓梯既到達該避難層，自須有
        防火區劃而設置防火門及自動避難器，而據以認定原告此部分檢查不實等情
        ，有被告答辯狀及陳述意見紀錄附原訴願卷可稽，嗣於本院審理時，再改稱
        ：中華醫院之頂層梯間四壁原皆為ＲＣ牆，因增建頂樓違建而將原有ＲＣ牆
        面打掉而裝設出入門，該出入門即應具有原ＲＣ牆之防火效能，自須裝設自
        動關閉器云云，核與其更審前所述認定違規之事實不符，被告亦未能就其前
        開頂層梯間應有防火區劃之主張，提出相關法令依據供本院判斷；再者，Ｒ
        Ｃ牆固有防火之效能，然亦須依法令規定應設有ＲＣ牆為防火區劃，並因破
        壞該防火區劃，始有回復原狀之問題，若非依法須為防火區劃者，要不因人
        民以ＲＣ牆構造其設施，即使該設施成為法定之防火區劃，故被告徒以中華
        醫院原有頂層梯間為ＲＣ牆，認原告破壞該牆面而裝設出入門，該出入門即
        須設置自動關避器，以回復原有之防火區劃云云，即有未合。
      3.又查，中華醫院之廚房進出入口確已裝置防火門區劃分隔等情，有原告提出
        之現場照片附卷可稽，即實施複檢之證人乙○○亦證稱：前開廚房之出入門
        為防火材質，僅廚房內部之辦公室之門非防火材質等語 (見本院九十三年一
        月十二日準備程序筆錄)，復觀諸卷附前開廚房之平面圖及現場照片所示，
        該廚房之出入門為防火門，四周亦為防火牆，核已具備防火區劃分隔之功能
        ，至其內部除烹調三餐之主要設備外，雖另設有充作庫房及廚房人員休息、
        處理公事使用之四個房間，然前開各房間之出入門均只能通向廚房，並未對
        外開放，足見被告所指前開辦公室，應屬該廚房內部設施之一部分，其房門
        亦非該廚房通往外面之出入口，自無須使用防火材質，被告未區辨該辦公室
        之位置及功能，徒以該辦公室之房門為木板材質，認未符合建築技術規則第
        八十六條第三款規定，並據以認定原告此部分檢查不實，亦有未洽。
五、綜上所述，被告以中華醫院之四、五樓護理站有部分房間之天花板以木板裝修，
    未依舊有建物改善辦法第六條規定使用耐燃材料，原告受託檢查簽證時仍為合格
    之記載，認其此部分檢查簽證內容不實，並無不合；至原處分以該醫院之頂樓違
    建、部分安全梯上方之牆面及五樓護理站走道之天花板等內部裝修均非防火材質
    、中間直通樓梯之部分梯間未設防火門、頂樓防火門未設自動關閉器及廚房部分
    無防火門，亦未符合前揭舊有建物改善辦法及建築技術規則之規定，認原告就前
    開事項有簽證內容不實部分，尚有未洽，固不應列入處罰之事由，惟仍不影響原
    告有前開違反首揭建築法第九十一條第四項規定檢查簽證內容不實之情事，故被
    告審酌其疏失情節及對公共安全之影響等一切情狀，在法律所定之裁量範圍內，
    裁處其最低罰鍰六萬元，於法並無不合，訴願決定予以維持，亦無違誤，原告訴
    請撤銷為無理由，應予駁回。
據上論結，本件原告之訴為無理由，爰依行政訴訟法第九十八條第三項前段，判決如
主文。
中　　　華　　　民　　　國　　九十三　　年　　　五　　　月　　 十九 　　日
                       臺 北 高 等 行 政 法 院   第 一 庭
                                     　　 審 判 長 法  官　徐瑞晃
                                     　　          法  官　吳慧娟
                                             　　  法  官　蕭惠芳
右為正本係照原本作成。
如不服本判決，應於送達後二十日內，向本院提出上訴狀並表明上訴理由，如於本判
決宣示後送達前提起上訴者，應於判決送達後二十日內補提上訴理由書（須按他造人
數附繕本）。
中　　　華　　　民　　　國　　九十三　　年　　　五　　　月　　 十九 　　日
            　　　　　　　　　　　　　　           書記官　李淑貞
